【裁判字號】    97,交易,13
【裁判日期】    970530
【裁判案由】    過失致死等
【裁判全文】
臺灣花蓮地方法院刑事判決              97年度交易字第13號
公  訴  人  臺灣花蓮地方法院檢察署檢察官
被      告  甲○○
上列被告因過失致死等案件，經檢察官提起公訴（97年度偵字第
537號），本院判決如下：
    主  文
甲○○服用酒類，不能安全駕駛動力交通工具而駕駛，處有期徒
刑肆月；又因過失致人於死，處有期徒刑壹年參月。應執行有期
徒刑壹年陸月。
    事  實
一、甲○○曾於民國94年間因酒後駕車涉犯公共危險罪，經臺灣
    臺南地方法院以94年度交簡字第 241號判處罰金1萬5千元確
    定，甫於94年 7月27日罰金易服勞役執行完畢。詎其猶不知
    悔改，於96年12月26日中午12時許，在花蓮縣萬榮鄉紅葉村
    190之4號楊馬文住處，已因飲用過量酒類，達不能安全駕駛
    動力交通工具之狀態，且明知其無重型機車駕駛執照，不得
    騎乘重型機車，竟仍騎乘其向友人楊馬文所借車號HGR－791
    號重型機車後載楊馬文至花蓮縣瑞穗鄉市區訪友，迨同日中
    午12時30分許，沿花蓮縣瑞穗鄉○○路由東往西方向行駛，
    行經該路3段139號前，本應注意車前狀況，採取必要之安全
    措施，並不得超速行駛，而當時為晴天之白天、該路段路面
    乾燥、無缺陷、無障礙物、視線良好、為限速40公里之道路
    ，並無不能注意之情事，竟因飲酒過量，注意力及操控能力
    均欠佳，復超速駕駛，迨見鄭花英騎乘車號WUR－146號輕型
    機車沿該路由西往東方向行駛而來，並在該處左轉時，已煞
    避不及，而撞及鄭花英所騎乘之機車，致使鄭花英人車倒地
    ，受有左右胸腔內出血及骨折，導致心臟休克而死亡。甲○
    ○經送佛教慈濟綜合醫院玉里分院急救，並抽取其血液檢測
    ，發現其血液中所含酒精濃度高達293mg/dl（相當於吐氣所
    含酒精濃度1.465 MG/L），甲○○肇事後，於警方發覺其係
    肇事者之前，在警方至醫院處理時，主動向警方自首為肇事
    者而接受裁判。
二、案經鄭花英之子女丙○○、乙○○訴由花蓮縣警察局鳳林分
    局報告臺灣花蓮地方法院檢察署檢察官偵查起訴。
    理  由
一、上開事實，迭據被告甲○○於警詢、偵查及本院審理中均坦
    承不諱，核與告訴人丙○○、乙○○、證人楊馬文於警詢、
    偵查中指訴及證述情節相符（被告及檢察官於言詞辯論終結
    前均未對上開證人於警詢及偵查中所言之證據能力聲明異議
    ，本院認依其等作證所處之外在環境，並無違法取證之情事
    ，均認為適當及無顯不可信之情況，故依刑事訴訟法第159
    條之1第2項及第159條之5第2項之規定，均有證據能力），
    並有道路交通事故調查報告表（一）、（二）、道路交通事
    故現場圖、檢驗科藥物濃度檢驗報告各乙份、現場暨車損照
    片48張及診斷證明書1 紙在卷可憑。又被害人鄭花英確因本
    件車禍受有上述之傷害而死亡，業經臺灣花蓮地方法院檢察
    署檢察官督同法醫師相驗屬實，並製有相驗筆錄、相驗屍體
    證明書、檢驗報告書在卷可憑。
二、按汽車駕駛執照為駕駛汽車之許可憑證，由駕駛人向公路監
    理機關申請登記，考驗及格後發給之。汽車駕駛人經考驗及
    格，未領取駕駛執照前，不得駕駛汽車。又行車速度，依速
    限標誌或標線之規定。汽車行駛時，駕駛人應注意車前狀況
    ，並隨時採取必要之安全措施。再汽車駕駛人飲用酒類後其
    吐氣所含酒精濃度超過每公升0.25毫克或血液中酒精濃度超
    過百分之0.05以上者，不得駕車。道路交通安全規則第50條
    第1項、第93條第1項、第94條第3項、第114條第 2款分別定
    有明文。被告既為機車駕駛人，自應遵守上開規定，而肇事
    當時為晴天之白天、該路段路面乾燥、無缺陷、無障礙物、
    視線良好、為限速40公里之道路，此為上開道路交通事故調
    查報告表所載明，故並無不能注意之情形，其竟於飲酒過量
    達不能安全駕駛交通工具之情形下，仍無照騎乘機車，致注
    意力及操控能力欠佳，復疏未注意車前狀況，超速行駛，致
    煞避不及而撞及被害人所騎乘之機車，使被害人人車倒地而
    受傷死亡，自應負過失責任，且被告之過失行為與被害人死
    亡間，有相當因果關係。是被告自白核與事實相符，應堪採
    信。本案事證明確，被告犯行，洵堪認定，應依法論科。
三、查被告行為後，刑法第185條之3之服用酒類不能安全駕駛動
    力交通工具而駕駛罪於97年1月4日修正施行。修正前刑法第
    185條之3規定：「服用毒品、麻醉藥品、酒類或其他相類之
    物，不能安全駕駛動力交通工具而駕駛者，處1 年以下有期
    徒刑、拘役或科3 萬元以下罰金。」修正後規定為：「服用
    毒品、麻醉藥品、酒類或其他相類之物，不能安全駕駛動力
    交通工具而駕駛者，處1 年以下有期徒刑、拘役或科或併科
    15萬元以下罰金。」經比較新舊法，以修正前之規定有利於
    被告，依刑法第2條第1項前段，應適用修正前之規定。
四、核被告所為，係犯修正前刑法第185條之3服用酒類不能安全
    駕駛動力交通工具而駕駛罪及刑法第276條第1項過失致死罪
    。其無駕駛執照並酒醉騎乘機車，因而發生車禍，導致被害
    人死亡，就過失致死罪部分，應依道路交通管理處罰條例第
    86 條第1項之規定，加重其刑。又其肇事後，於警方發覺其
    係肇事者之前，在警方至醫院處理時，主動向警方自首為肇
    事者而接受裁判，有肇事人自首情形紀錄表乙份在卷可參，
    爰就過失致死罪部分，依刑法第62條前段減輕其刑，並依法
    先加後減之。再其所犯上開2 罪，犯意各別，行為互殊，應
    分論併罰。爰審酌被告有事實欄所載之公共危險之前科，有
    臺灣高等法院被告前案紀錄表乙份附卷足憑，卻仍不知警惕
    ，復再犯本件公共危險罪，並明知酒精成分對人之意識能力
    具有不良影響，酒後駕車對一般往來之公眾及駕駛人自身皆
    具有高度危險性，竟仍酒後無照騎乘重型機車，超速行駛，
    既漠視自己安危，尤枉顧公眾安全，導致被害人因此死亡，
    其過失程度非輕、所生之危害，經測得血液中所含酒精濃度
    高達293mg/dl，及迄今均未賠償被害人家屬，暨其犯罪後尚
    能坦承犯行等一切情狀，量處如主文所示之刑，並定其應執
    行之刑，以資懲儆。
據上論斷，應依刑事訴訟法第299條第1項前段，刑法第2條第1項
前段、第276條第1 項、第62條前段、第51條第5款、修正前刑法
第185條之3 ，道路交通管理處罰條例第86條第1項，刑法施行法
第1條之1，判決如主文。
本案經檢察官王怡仁到庭執行職務。
中    華    民    國    97    年    5     月    30    日
                  刑事第三庭    法  官  李世華
上列正本證明與原本無異。
如對本判決不服，應於送達後10日內，向本院提出上訴狀（上訴
狀應記載具體上訴理由並應抄附繕本）告訴人或被害人如對於本
判決不服者，應具備理由請求檢察官上訴，其上訴期間之計算係
以檢察官收受判決正本之日期為準。
中    華    民    國    97    年    5     月    30    日
                                書記官
附錄本案論罪科刑法條：
中華民國刑法第276條：
（過失致死罪）
因過失致人於死者，處 2 年以下有期徒刑、拘役或 2 千元以下
罰金。
從事業務之人，因業務上之過失犯前項之罪者，處 5 年以下有期
徒刑或拘役，得併科 3 千元以下罰金。
修正前中華民國刑法第185條之3：
服用毒品、麻醉藥品、酒類或其他相類之物，不能安全駕駛動力
交通工具而駕駛者，處一年以下有期徒刑、拘役或科或併科 3
萬元以下罰金。


司法院資訊處製作；財團法人民間司法改革基金會備份。
